【裁判字號】    97,重抗,54
【裁判日期】    971119
【裁判案由】    優先承買拍賣標的物
【裁判全文】
臺灣高等法院臺南分院民事裁定  97年度重抗字第54號
抗  告  人  丁 ○ ○
相  對  人  玉山商業銀行股份有限公司
法定代理人  戊 ○ ○
訴訟代理人  甲 ○ ○
相  對  人
即  買受人  丙 ○ ○
相  對  人
即  債務人  乙○○○
上列抗告人因聲請優先承買拍賣標的物事件，對於中華民國97年
10月16日臺灣臺南地方法院97年度執字第13229 號所為裁定，提
起抗告，本院裁定如下：
    主  文
抗告駁回。
抗告程序費用新臺幣壹仟元由抗告人負擔。
    理  由
一、抗告人抗告意旨略以：（一）系爭土地係依都市計畫法劃定
    為農業區土地，而供作農業使用，此有卷附臺南縣永康市公
    所簡便行文表，及臺南縣永康市公所農業用地作農業使用證
    明書為證，準此系爭土地作為農業用地使用即屬耕地無疑，
    原裁定竟謂系爭土地非農業發展條例第3 條第11款所定義之
    耕地，實令人匪夷所思。（二）又依土地法第106條第2項關
    於耕地租用所稱之耕地包括漁牧之規定，抗告人承租系爭土
    地，原係用來豬舍養豬，亦屬畜牧之一種，自應解為屬於耕
    地之租用，嗣雖經結束養豬事業，惟仍時常翻耕系爭土地，
    以便在系爭土地上種植作物，抗告人既未將系爭土地交由他
    人耕作或使用，原裁定未就此部分調查清楚，即以債務人代
    理人之陳述，以抗告人已結束養豬營業為由，認抗告人並無
    自任耕作之事實，顯有違誤。（三）綜上所述，抗告人租用
    系爭耕地，依土地法第107 條規定有優先承買權，且抗告人
    前收受原法院97年 9月19日函後，即依函示說明文到10日內
    具狀聲明，願以拍定之同一價格優先承買本件拍定之土地，
    抗告人早已附租賃契約書證明抗告人確為系爭拍定土地之承
    租人，且本件債權人及債務人均未曾對抗告人之租賃契約表
    示異議，或提出排除租賃權之主張，原法院亦通知抗告人得
    聲請優先承買，詎原裁定駁回抗告人之聲請，其認事用法顯
    有錯誤，為此請求廢棄原裁定等語。
二、按強制執行法上之拍賣，應解釋為買賣之一種，即拍定人為
    買受人，而以拍賣機關代替債務人立於出賣人之地位。故出
    賣人於出賣時所應踐行之程序，例如依耕地三七五減租條例
    第15條規定，應將買賣條件以書面通知有優先承買權之承租
    人，使其表達意願等等，固無妨由拍賣機關為之踐行，但此
    究非強制執行法第12條所謂執行時應遵守之程序，縱令執行
    法院未經踐行或踐行不當，足以影響於承租人之權益，該承
    租人亦只能以訴請救濟，要不能引用該條規定為聲請或聲明
    異議，最高法院著有49年度台抗字第83號判例足參。是以執
    行法院專司強制執行事務，對於私權之爭執，並無審認之權
    限，故在強制執行程序中，當事人就私權是否存在有所爭執
    ，自應提起民事訴訟以資確認。次按拍賣公告僅係執行法院
    依強制執行法第81第2 項規定，將拍賣不動產之所在地、種
    類及拍賣條件等事實狀況為記載，並無確定私權之效果，是
    拍賣公告之記載，乃執行法院將系爭土地之形式外觀條件及
    債務人陳述內容等為記載，並無確定私權之效力。
三、經查抗告人主張其就系爭土地具有優先承買權，而第三人蔡
    宏州（即買受人丙○○之配偶），則否認抗告人之主張（見
    原審卷第196-197 頁），是抗告人就系爭土地是否具有優先
    承買權，尚有爭議，且係涉及私法上權利之存否，參照上揭
    說明，執行法院對於私權之爭執，並無審認之權，抗告人或
    拍定人就抗告人之優先承買權存在與否，僅得依民事訴訟程
    序確定私權之存否謀求救濟。原審未查逕而審認抗告人就系
    爭土地無優先承買權而駁回抗告人之聲請，於法即有未洽。
    惟原審裁定駁回抗告人聲請之理由雖有未洽，然不應准許抗
    告人之聲請結果既然相同，仍應認抗告人之抗告為無理由，
    而應予駁回。
四、據上論結，本件抗告為無理由，應依強制執行法第30 條之1
    ，民事訴訟法第495條之1第1項、第449條第1項、第95 條、
    第78條，裁定如主文。
中    華    民    國    97    年    11    月    19    日
                  民事第四庭    審判長法  官  王惠一
                                      法  官  蘇重信
                                      法  官  林永茂
上為正本係照原本作成。
如不服本裁定，僅得於收受本裁定正本送達後10日內以適用法規
顯有錯誤為理由，向本院提出再抗告狀（須附繕本）依法應繳納
抗告費新台幣1 千元，並委任律師為訴訟代理人，經本院許可後
始可再抗告於最高法院。
中    華    民    國    97    年    11    月    19    日
                                      書記官  謝素嬿
【附記】
民事訴訟法第495條之1第2項準用同法第466條之1第1、2 項規定
：
(1)對於第二審判決上訴，上訴人應委任律師為訴訟代理人。但上
  訴人或其法定代理人具有律師資格者，不在此限。
(2)上訴人之配偶、三親等內之血親、二親等內之姻親，或上訴人
  為法人、中央或地方機關時，其所屬專任人員具有律師資格並
  經法院認為適當者，亦得為第三審訴訟代理人。
民事訴訟法第466條之2：
  上訴人無資力委任訴訟代理人者，得依訴訟救助之規定，聲請
  第三審法院為之選任律師為其訴訟代理人。


司法院資訊處製作；財團法人民間司法改革基金會備份。
